【裁判字號】    95,交聲,1294
【裁判日期】    950721
【裁判案由】    交管條例聲異
【裁判全文】
臺灣板橋地方法院刑事裁定            95年度交聲字第1294號
原處分機關  交通部公路總局臺北區監理所
異  議  人  甲○○
即受處分人
上列受處分人因違反道路交通管理處罰條例案件，對於交通部公
路總局台北區監理所中華民國95年6 月30日所為之處分（原處分
案號：北監自裁字第裁40-Z00000000號）聲明異議，本院裁定如
下：
        主      文
異議駁回。
        理      由
一、聲明異議意旨略以：伊於民國89年1 月15日在中山高162 公
    里處酒駕，在深感後悔之下，於89年1 月17日繳納罰鍰，當
    時辦事員並未說明要吊扣駕照，而把駕照返還伊，伊在不清
    楚下即收執。嗣於日前須換駕照時，方知89年1 月15日違規
    酒駕尚未辦理吊扣駕照，此為辦事員疏忽，不應置之不理等
    語。
二、本件受處分人即異議人甲○○於89年1 月15日晚上10時40分
    許，飲用酒類後已達於不能安全駕駛動力交通工具之狀態，
    仍駕駛車號P7-4819 號自用小客車，沿中山高速公路北向行
    駛，行經中山高速公路北向162 公里處，經內政部警政署國
    道公路警察局第二警察隊隊員對受處分人飲酒後其吐氣所含
    酒精濃度成份為每公升0.46毫克，已有酒精濃度過量情形，
    且受處分人駕駛車輛未隨身攜帶駕駛執照，遂以受處分人有
    違反道路交通管理處罰條例第25條第3 款（誤載第1 項）、
    第35條第1 項第1 款（誤載為第3 款）之行為掣單舉發，受
    處分人並當場簽收舉發單。嗣受處分人於應到案日期（89年
    1 月30日）前之89年1 月17日未經裁決自動繳納罰鍰新臺幣
    6,300 元，並經原處分機關承辦人員於舉發違反道路交通管
    理事件通知單上註明未吊扣駕照在案。嗣因本案尚未吊扣駕
    照，遂經原處分機關依道路交通安全規則第114 條第1 項第
    2 款、道路交通管理事件統一裁罰基準及處理細則第11條第
    1 項第1 款、道路交通管理處罰條例第25條第3 款（漏載行
    為時）、第35條第1 項第1 款（漏載行為時）於95年6 月30
    日以北監自裁字第裁40-Z00000000號裁決書就駕駛車輛未隨
    身攜帶駕駛執照部分裁處罰鍰新臺幣（下同）300 元，就酒
    精濃度過重部分裁處罰鍰6,000 元，並吊扣駕駛執照6 個月
    。
三、按汽車駕駛人，駕駛汽車未隨身攜帶駕駛執照，處（銀元）
    一百元以上二百元以下罰鍰，為行為時道路交通管理處罰條
    例第25條第3 款所明定；又汽車駕駛人有飲酒後其吐氣所含
    酒精成份超過每公升0.25毫克以上者，不得駕車，為行為時
    道路交通安全規則第114 條第2 款定有明文；再汽車駕駛人
    ，駕駛汽車有酒精濃渡過量者，處六千元以上一萬二千元以
    下罰鍰，並當場禁止其駕駛及吊扣其駕駛執照六個月，行為
    時道路交通管理處罰條例第35條第1 項第1 款亦定有明文。
    是汽車駕駛人有飲酒後其吐氣所含酒精成份超過每公升0.25
    毫克以上者，自屬酒精濃度過量。次按道路交通管理處罰條
    例第25條於90年1 月17日僅將罰鍰單位由「（銀元）一百元
    以上二百元以下」修正為「新臺幣三百元以上六百元以下」
    ，並於90年6 月1 日施行，因依現行法規所定貨幣單位折算
    標準之規定，罰鍰1 銀元換算為新臺幣3 元，則修正前後罰
    鍰數額並無不同；而道路交通安全規則第114 條於89年2 月
    1 日、95年6 月30日修正，對於汽車駕駛人有飲用酒類後其
    吐氣所含酒精成份超過每公升0.25毫克以上者，不得駕車之
    規定，亦無不同；再道路交通管理處罰條例第35條於90年1
    月17日、91年7 月3 日分別修正，對於罰鍰數額及吊扣駕駛
    執照時間由行為時「新臺幣六千元以上一萬二千元以下罰鍰
    及吊扣駕駛執照六個月」，修正為「新臺幣一萬五千元以上
    六萬元以下罰鍰及吊扣駕駛執照一年」，並分別於90年6 月
    1 日、91年9 月1 日施行，則行為時罰鍰數額及吊扣駕駛執
    照時間較為有利。
四、次按道路交通管理處罰條例本質上係屬行政罰而非刑罰，雖
    該條例本身未設有法律變更比較之規定，惟94年2 月5 日公
    布、95年2 月5 日生效施行之行政罰法，係屬行政罰之基本
    法，其第1 條、第5 條分別規定：「違反行政法上義務而受
    罰鍰、沒入或其他種類行政罰之處罰時，適用本法。但其他
    法律有特別規定者，從其規定」、「行為後法律或自治條例
    有變更者，適用行政機關最初裁處時之法律或自治條例。但
    裁處前之法律或自治條例有利於受處罰者，適用最有利於受
    處罰者之規定」。準此，行政罰法施行前違反行政法上義務
    之行為應受處罰而未經裁處，於行政罰法施行後裁處者，自
    應有從新從輕原則之適用（參照法務部95年5 月22日法律字
    第0950015029號函意旨）。從而，行政罰之適法性，原則上
    以原處分作成時之法律狀態為判斷基準，而非以行政救濟時
    之法律狀態為判斷基準。（按95年2 月5 日施行之行政罰法
    第5 條採「從新從輕」原則，所謂「從新」亦係指「適用行
    政機關最初裁處時之法律」，惟在行政罰法施行前，就一般
    行政罰適法性之判斷基準時，法律無統一明文規定，通說係
    以人民行為時之法律狀態為準，最高行政法院95年度判字第
    335 號判決意旨參照）。是本件受處分人行為後至原處分機
    關裁處時，道路交通管理處罰條例第25條第3 款、第35條第
    1 項第1 款雖曾修正，依行政罰法第1 條、第5 條之從新從
    輕原則下，自應以行為時道路交通管理處罰條例第25條第3
    款、第35條第1 項第1 款之規定較有利於受處分人，合先敘
    明。
五、查上開違規事實，業經受處分人於聲明異議狀內詳述無訛，
    且受處分人對於舉發事實承認無訛而於89年1 月17日自動繳
    納罰鍰，此有收據檔電腦列印資料附卷為憑，並有酒精濃度
    檢測單影本存卷可參，本件違規行為，堪以採認。雖原處分
    機關遲於95年6 月30日方為裁處，然因受處分人違規當時，
    已當場舉發，並無違背道路交通管理處罰條例第90條逾3 個
    月不得舉發之規定，且依行政罰法第45條規定：「本法施行
    前違反行政法上義務之行為應受處罰而未經裁處，於本法施
    行後裁處者，除第十五條、第十六條、第十八條第二項、第
    二十條及第二十二條規定外，均適用之。前項行政罰之裁處
    權時效，自本法施行之日起算。」，該法第27條第1 項所定
    3 年裁罰權時效於本件並無追溯適用之效力。是原處分機關
    雖於89年1 月15日受處分人違規行為發生後，遲至95年6 月
    30 日 始為本件裁罰處分，並未逾越上開規定之時效。從而
    ，本件受處分人駕駛車輛未隨身攜帶駕駛執照，且有駕駛車
    輛酒精濃度過量之違規行為，事證明確，原處分機關依行為
    時道路交通管理處罰條例第25條第3 款、第35條第1 項第1
    款規定裁處罰鍰6,000 元，並吊扣其駕駛執照6 個月，核無
    違誤，本件受處分人之異議為無理由，自應將其異議駁回。
六、據上論斷，應依道路交通案件處理辦法第19條，裁定如主文
    。
中    華    民    國    95      年    7   月    21    日
                          交通法庭法  官  李麗玲
右正本證明與原本無異。
如不服本裁定，應於裁定送達後五日內向本院提出抗告狀。
                                  書記官  周百川
中    華    民    國    95      年    7   月    21    日


司法院資訊處製作；財團法人民間司法改革基金會備份。
